【裁判字號】    95,訴,530
【裁判日期】    951226
【裁判案由】    綜合所得稅
【裁判全文】
臺中高等行政法院判決
                                     95年度訴字第00530號
                              .
原      告  甲○○
訴訟代理人  許祺昌 會計師
複 代理 人  蔡雅萍 會計師
            丁○○ 律師
被      告  財政部臺灣省中區國稅局
代  表  人  乙○○
訴訟代理人  丙○○
            戊○○
上列當事人間因綜合所得稅事件，原告不服財政部中華民國95年
7月24日台財訴字第09500231500號訴願決定，提起行政訴訟，本
院判決如下︰
    主  文
原告之訴駁回。
訴訟費用由原告負擔。
    事  實
一、事實概要：緣原告係勝華科技股份有限公司（下稱勝華科技
    公司）負責人，並為所得稅法第89條規定之扣繳義務人，該
    公司於民國（下同）91年度給付國外香港商王證券有限公司
    （下稱香港商王證券）因發行可轉換公司債所提供服務之費
    用（承銷費）新台幣（下同）20,778,000元，未依所得稅法
    第88條及第92條規定辦理扣繳，案經被告機關查獲，責令原
    告限期補繳應扣未扣之稅款4,155,600元及補申報扣繳憑單
    ，原告已於繳款書所定之時間內繳納該稅款並補報扣繳憑單
    ，被告機關乃依所得稅法第114條第1款規定，按應扣繳之稅
    額處1倍之罰鍰4,155,600元。原告不服，就罰鍰處分申請復
    查，未獲變更，提起訴願，遭決定駁回，遂提起本件行政訴
    訟。
二、兩造聲明：
    (一)原告聲明求為判決：訴願決定及原處分均撤銷。
    (二)被告聲明求為判決：駁回原告之訴。
三、兩造之陳述：
    (一)原告主張之理由：
    1.原告並無扣繳義務：
    (1)按「納稅義務人有下列各類所得者，應由扣繳義務人於給
      付時，依規定之扣繳率或扣繳辦法，扣取稅款，並依第92
      條規定繳納之：一、公司分配予非中華民國境內居住之個
      人及總機構在中華民國境外之營利事業之股利淨額；合作
      社、合夥組織或獨資組織分配予非中華民國境內居住之社
      員、合夥人或獨資資本主之盈餘淨額。二、機關、團體、
      學校、事業、破產財團或執行業務者所給付之薪資、利息
      、租金、佣金、權利金、競技、競賽或機會中獎之獎金或
      給與、退休金、資遣費、退職金、離職金、終身俸、非屬
      保險給付之養老金、告發或檢舉獎金、執行業務者之報酬
      ，及給付在中華民國境內無固定營業場所或營業代理人之
      國外營利事業之所得。三、第25條規定之營利事業，依第
      98條之1之規定，應由營業代理人或給付人扣繳所得稅款
      之營利事業所得。．．．」及「前條各類所得稅款，其扣
      繳義務人及納稅義務人如下：一、．．．二、薪資、利息
      、租金、佣金、權利金、執行業務報酬、競技、競賽或機
      會中獎獎金或給與、退休金、資遣費、退職金、離職金、
      終身俸、非屬保險給付之養老金、告發或檢舉獎金，及給
      付在中華民國境內無固定營業場所或營業代理人之國外營
      利事業之所得，其扣繳義務人為機關、團體、學校之責應
      扣繳單位主管、事業負責人、破產財團之破產管理人及執
      行業務者；納稅義務人為取得所得者。」分別為所得稅法
      第88條及第89條所明定。
    (2)揆諸前揭法條規定，得以知悉原告扣繳義務之發生須符合
      以下二要件：納稅義務人係有所得稅法第88條第1項各
      款所列之各類所得者。原告係屬所得稅法第89條第1項
      各款所規定之扣繳義務人者。本件原告係勝華科技公司負
      責人，因勝華科技公司於91年度發行海外可轉換公司債，
      給付香港商王證券承銷手續費美金600,000元，折合新台
      幣20,778,000元，經被告認定此屬該公司在中華民國境內
      取得之「其他所得」，遂令原告按給付總額補扣繳百分之
      20之稅款計4,155,600元，並處以1倍之罰鍰4,155,600元
      。惟查，勝華科技公司於91年度發行海外可轉換公司債，
      給付香港商王證券承銷手續費，此乃勝華科技公司給付在
      中華民國境內無固定營業場所，但「有營業代理人」之國
      外營利事業之所得，故並不符合所得稅法第88條第1項第2
      款之規定，香港商王證券為便利海外籌資案件承銷商收取
      海外承銷手續費之申報代理事項，業於88年6月1日起即委
      託元大京華證券投資顧問股份有限公司（下稱元大投資顧
      問公司）為其營業代理人，此業經元大投資顧問公司依法
      向財政部台北市國稅局申請嗣後核備，並獲該局核准在案
      。香港商王證券在中華民國境內既已有營業代理人即元大
      投資顧問公司，故本件原告不符前揭有關扣繳義務人之規
      定。原告並非本件扣繳義務人，當然無所謂扣繳義務。
    2.被告無視於財政部台北市國稅局業已審認元大投資顧問公
      司為香港商王證券之營業代理人，又自行作成不同之認定
      ，則針對相同事實稽徵機關竟作成相異之認定，自與行政
      自我拘束原則相違：
    (1)按「行政行為，非有正當理由，不得為差別待遇」，為行
      政程序法第6條所明定。由此推導出行政自我拘束原則之
      內涵，亦即對一事件有合法之行政先例存在時，行政機關
      之行政行為即應受此行政先例之拘束，不得為歧異之處分
      。
    (2)有關元大投資顧問公司符合資格擔任香港商王證券之營業
      代理人乙事，業經財政部台北市國稅局核准在案，惟被告
      於復查決定書第4頁最末行及第5頁卻謂「營業代理人者，
      應有權代表其所代理之事業接洽業務，元大投資顧問公司
      如為申請人所稱為香港商王證券之營業代理人，則該公司
      應實際參與該國外承銷商辦理之承銷業務，與國內發行公
      司支付之價款，或依外國營利事業之指令撥付相關價款，
      惟申請人及元大投資顧問公司均未能證明該公司有代理業
      務或事務之事實」云云，對於相同事實卻又作成不同之認
      定，顯已牴觸前揭行政自我拘束原則。
    3.財政部93年6月23日台財稅字第0930452850號函釋業經94
      年12月所得稅法令彙編依行政指示予以免列，以此作為原
      告負擔扣繳義務之依據，實無理由：
    (1)查「財政部93年度台財稅字第0930452850號函釋為所得稅
      法免列函令，其免列理由乃依行政指示辦理」此為所得稅
      法令彙編（94年版）所示。
    (2)被告稱「元大投資顧問公司係於94年1月31日始向財政部
      台北市國稅局申請核備為香港商王證券之營業代理人」及
      財政部訴願決定指摘「惟其於93年7月1日以後方辦理營業
      代理人之報備，依首揭本部93年6月23日台財稅字第09304
      52850號函釋意旨，發行公司即訴願人仍應依所得稅法第
      88條規定扣取稅款，並依同法第92條規定繳納及申報扣繳
      憑單」云云，對於相同事實僅以補辦報備委託營業代理人
      之日期係於93年6月30日之前後，即作出截然不同之認定
      ：前者免扣繳，後者仍須辦理扣繳。其差異之基礎何在，
      未予交代，難以令人折服。
    (3)實則，財政部台北市國稅局所審查之事實係元大投資顧問
      公司自88年6月1日起擔任香港商王證券於海外籌資案件承
      銷商收取海外承銷手續費之申報代理，包括依據所得稅法
      申報及繳納一切有關稅金之事宜，則縱元大投資顧問公司
      係於94年1月31日方向主管機關申請備查，亦應不影響其
      已受該局審認確實從88年6月1日即受委任得代理申報繳稅
      之事實，財政部93年6月23日台財稅字第0930452850號函
      釋之內容顯有爭議，此從該函釋業經前揭94年12月所得稅
      法令彙編依行政指示予以免列，亦得佐證其顯不足以作為
      原告負有扣繳義務之依據。本件仍應遵守財政部台北市國
      稅局之核准處分，則原告並無扣繳義務，自無由遭處以罰
      鍰之處分。且原告已補繳應扣繳之稅款，而元大投資顧問
      公司亦已補申報91年度營利事業所得稅，形成重複課稅。
    (二)被告答辯之理由：
    1.「納稅義務人有左列各類所得者，應由扣繳義務人於給付
      時，依規定之扣繳率或扣繳辦法，扣取稅款，並依第92條
      規定繳納之．．．二、機關、團體、事業．．．給付在中
      華民國境內無固定營業場所及營業代理人之國外營利事業
      之所得。」、「前條各類所得稅款，其扣繳義務人及納稅
      義務人如左：．．．二、．．．給付在中華民國境內無固
      定營業場所或營業代理人之國外營利事業之所得，其扣繳
      義務人為機關、團體之責應扣繳單位主管、事業負責人及
      執行業務者。」、「非中華民國境內居住之個人，或在中
      華民國境內無固定營業場所之營利事業，有第88條規定各
      類所得時，扣繳義務人應於代扣稅款之日起10日內，將所
      扣稅款向國庫繳清，並開具扣繳憑單，向該管稽徵機關申
      報核驗。」、「扣繳義務人未依第88條規定扣繳稅款者，
      除限期責令補繳應扣未扣或短扣之稅款及補報扣繳憑單外
      ，並按應扣未扣或短扣之稅額處1倍之罰鍰。」為所得稅
      法第88條第1項第2款、第89條第1項第2款前段、第92條第
      2項及第114條第1款前段所明定。次按「國內發行公司募
      集與發行海外有價證券，給付國外主辦承銷商或存託機構
      之承銷費或手續費支出，係屬中華民國來源所得．．．三
      、國內發行公司發行海外有價證券，其給付國外主辦承銷
      商或存託機構之承銷費或手續費支出，如未依規定辦理扣
      繳，除屬經人檢舉之案件者外，稽徵機關於蒐集相關承銷
      及存託合約資料後，應依下列原則辦理：(一)先行輔導扣繳
      義務人限期補辦扣繳及申報，如已依限辦理者，免予處罰
      。其經輔導仍未依限補辦扣繳及申報者，稽徵機關應依所
      得稅法第114條規定處罰。」、「補充說明本部93年5月18
      日台財稅字第0930451691號函有關國外承銷商或存託機構
      之承銷費或手續費收入課稅規定適用疑義．．．四、國外
      承銷商或存託機構以往在中華民國境內有營業代理人，而
      未依規定向該管稽徵機關報備者，應立即向稽徵機關補辦
      報備程序。國外承銷商或存託機構如於93年6月30日前補
      辦營業代理人之報備，稽徵機關經必要之審核後，於法尚
      無不合者，應配合於6月30日前予以核備，發行公司即可
      免依本部93年5月18日台財稅字第0930451691號函規定辦
      理；其於93年7月1日起方補辦營業代理人之報備者，稽徵
      機關亦應依法儘速核辦，惟發行公司仍應依前揭函釋規定
      辦理。五、國外承銷商或存託機構在中華民國境內如無固
      定營業場所或營業代理人者，發行公司給付上開價款，應
      依本部93年5月18日台財稅字第0930451691號函規定辦理
      。」為財政部93年5月18日台財稅字第0930451691號及93
      年6月23日台財稅字第0930452850號函所明釋。
    2.原告係勝華科技公司負責人，亦即所得稅法第89條規定之
      扣繳義務人，該公司於91年度給付香港商王證券承銷費用
      20,778,000元，未依規定扣繳稅款4,155,600元及申報扣
      繳憑單，經被告機關所屬台中縣分局查獲後，始於93年10
      月22日補繳扣繳稅額4,155,600元及於同年月25日補報扣
      繳憑單，經被告機關處罰鍰4,155,600元。原告主張系爭
      承銷費用，係屬勝華科技公司支付予香港商王證券於境外
      提供勞務之報酬，依所得稅法第8條第1項第3款規定之反
      面解釋，應非中華民國來源所得，自無處罰之適用，而被
      告機關認該筆所得為其他所得，係屬見解變更，依據信賴
      保護原則，亦不應追溯補稅處罰，又縱認系爭承銷費用為
      香港商王證券之中華民國來源所得，元大投資顧問公司為
      其台灣之營業代理人，自應由該公司代為申報納稅，原告
      扣繳義務既不存在，遑論處罰之適用云云。經被告機關復
      查決定以，查勝華科技公司於91年度發行海外可轉換公司
      債，委由香港商王證券辦理承銷業務，除負責規劃與執行
      可轉換公司債發行流程外，尚涵蓋發行當地之申請及送件
      等作業，並非單純在國外提供勞務，究其內容，係屬於綜
      合性服務之提供，依前揭財政部函釋應屬所得稅法第8條
      第11款規定「在中華民國境內取得之其他收益」，原告主
      張給付非中華民國來源所得容有誤解。次查，原告雖主張
      元大投資顧問公司為香港商王證券之營業代理人，應由元
      大投資顧問公司代為申報納稅，惟查原查於93年6月11日
      以中區國稅中縣二字第0930025457號函請勝華科技公司於
      同年6月30日前依規定辦理補扣繳及申報扣繳憑單，該公
      司並未表示香港商王證券於台灣有營業代理人，且查元大
      投資顧問公司係於94年1月31日始向財政部台北市國稅局
      申請核備為香港商王證券之營業代理人，又被告機關於94
      年7月13日以中區國稅法二字第0940034739號函及94年10
      月25日以中區國稅法二字第0940054903號函請元大投資顧
      問公司提示契約書、帳載紀錄及有關資料，依該公司表示
      ，其與香港商王證券僅代為履行所得稅申報及繳納義務，
      由於僅有一個案件雙方並無訂定契約及未收取手續費，故
      亦未列報當年度營業收入，有該公司函及說明書可稽。又
      稱營業代理人者，應有權代表其所代理之事業接洽業務，
      元大投資顧問公司如為原告所稱為香港商王證券之營業代
      理人，則該公司應實際參與該國外承銷商辦理之承銷業務
      ，與國內發行公司接洽業務，共同為發行公司提供服務，
      或經收發行公司支付之價款，或依外國營利事業之指令撥
      付相關價款，惟原告及元大投資顧問公司均未能證明該公
      司有代理業務或事務之事實。綜上，尚難認定91年度元大
      投資顧問公司即為香港商王證券之營業代理人；從而，勝
      華科技公司91年度給付香港商王證券承銷費用，係屬所得
      稅法第88條規定應扣繳稅款之所得，原告為法定扣繳義務
      人，即有扣繳稅款之義務，其於給付承銷費用時未依規定
      扣繳稅款，經原查查獲後，始補繳稅款及補報扣繳憑單，
      依前揭規定按應扣未扣稅額4,155,600元處1倍罰鍰並無違
      誤，復查後乃予維持，原告不服，再提起訴願，財政部亦
      持與被告機關相同之論見予以駁回。
    3.訴訟意旨略謂：原告主張元大投資顧問公司已獲財政部台
      北市國稅局核准為香港商王證券之營業代理人，自應由代
      理人為其申報納稅，縱元大投資顧問公司係於94年1月31
      日始向主管機關申請備查，亦不影響該局審認確定之事實
      ，被告機關不應作成不同之認定。又財政部93年度台財稅
      字第0930452850號函釋所得稅法法令彙編依行政指示以免
      列，亦得佐證其顯不足以作為原告負有扣繳義務之依據，
      是本件原告並無扣繳義務，自無由對其處罰云云。
    4.原告訴稱元大投資顧問公司為香港商王證券之營業代理人
      ，原告並無扣繳義務乙節，查被告機關所屬台中縣分局於
      93年6月11日以中區國稅中縣二字第0930025457號函請勝
      華科技公司於同年6月30日前依規定辦理補扣繳及申報扣
      繳憑單，該公司並未表示香港商王證券於台灣有營業代理
      人，且元大投資顧問公司係於94年1月31日始向財政部臺
      北市國稅局申請核備為香港商王證券之營業代理人。元大
      投資顧問公司如為原告所稱為香港商王證券之營業代理人
      ，則元大投資顧問公司應實際參與該國外承銷商辦理之承
      銷業務，與國內發行公司接洽業務，共同為發行公司提供
      服務，或經收發行公司支付之價款，或依外國營利事業之
      指令撥付相關價款。又被告機關於94年7月13日以中區國
      稅法二字第0940034739號函及94年10月25日以中區國稅法
      二字第0940054903號函請元大投資顧問公司提示契約書、
      帳載紀錄及有關資料。元大投資顧問公司於94年11月8日
      以顧字第940027號函表示，其與香港商王證券僅代為履行
      所得稅申報及繳納義務，由於僅有一個案件雙方並無訂定
      契約及未收取手續費，故無須列報當年度營業收入。本件
      原告及元大投資顧問公司均未能證明該公司有代理業務或
      事務之事實，尚難認定91年度該公司即為香港商王證券之
      營業代理人。次查外國營利事業在我國境內未設分支機構
      ，而委託本國營利事業為營業代理人，該營業代理人無須
      辦理營業登記，但應向該管稽徵機關報備。至該外國事業
      應納之營利事業所得稅，應由其營業代理人負責，依所得
      稅法規定向該管稽徵機關申報納稅。又財政部於93年6月
      23日以台財稅字第0930452850號函釋規定，國外承銷商或
      存託機構以往在中華民國境內有營業代理人，而未依規定
      向該管稽徵機關報備者，如於93年6月30日前補辦營業代
      理人之報備，並經稽徵機關核備者，發行公司即可免依規
      定辦理扣繳事宜，惟元大投資顧問公司未於上開輔導期間
      申請核備，遲至94年1月31日始向財政部臺北市國稅局申
      請核備為香港商王證券之營業代理人，則本件勝華科技公
      司91年度給付香港商王證券承銷費用，係屬所得稅法第88
      條規定應扣繳稅款之所得，原告為法定扣繳義務人，即有
      扣繳稅款之義務，惟未依規定辦理，被告機關所屬臺中縣
      分局輔導於93年6月30日前補辦理扣繳事宜，惟原告亦未
      依限辦理，依首揭規定原處罰鍰並無違誤。另原告主張財
      政部93年度台財稅字第0930452850號函釋並非廢止，該函
      釋是過渡時期的解釋，該函釋主要說明93年度輔導期間可
      准許事項，因期限已經過了，自無列入法令彙編之必要。
      綜上，尚難認定91年度元大投資顧問公司即為香港商王證
      券之營業代理人；從而，勝華科技公司91年度給付香港商
      王證券承銷費用，係屬所得稅法第88條規定應扣繳稅款之
      所得，原告為法定扣繳義務人，即有扣繳稅款之義務，其
      於給付承銷費用時未依規定扣繳稅款，經被告機關查獲後
      ，始補繳稅款及補報扣繳憑單，依首揭規定按應扣未扣稅
      額4,155,600元處1倍罰鍰並無違誤，本件原告所訴委不足
      採。
    5.基上論結，原處分及所為重核復查、訴願決定並無違誤，
      請准如答辯聲明判決。
    理  由
一、按「營利事業之總機構在中華民國境外，而有中華民國來源
    所得者，應就其中華民國境內之營利事業所得，依本法規定
    課徵營利事業所得稅。」、「本法稱中華民國來源所得，係
    指左列各項所得：一、．．．十一、在中華民國境內取得之
    其他收益。」、「納稅義務人有左列各類所得者，應由扣繳
    義務人於給付時，依規定之扣繳率或扣繳辦法，扣取稅款，
    並依第92條規定繳納之：一、．．．二、機關、團體、事業
    或執行業務者所給付之薪資、利息、租金、佣金、權利金、
    競技、競賽或機會中獎之獎金或給與．．．執行業務者之報
    酬，及給付在中華民國境內無固定營業場所及營業代理人之
    國外營利事業之所得。」、「前條各類所得稅款，其扣繳義
    務人及納稅義務人如左︰．．．二、薪資、利息、租金、佣
    金、權利金、執行業務報酬、競技、競賽或機會中獎獎金或
    給與，及給付在中華民國境內無固定營業場所或營業代理人
    之國外營利事業之所得，其扣繳義務人為機關、團體之責應
    扣繳單位主管、事業負責人及執行業務者；納稅義務人為取
    得所得者。」、「非中華民國境內居住之個人，或在中華民
    國境內無固定營業場所之營利事業，有第88條規定各類所得
    時，扣繳義務人應於代扣稅款之日起10日內，將所扣稅款向
    國庫繳清，並開具扣繳憑單，向該管稽徵機關申報核驗。」
    及「扣繳義務人如有左列情事之一者，分別依各該款規定處
    罰：一、扣繳義務人未依第88條規定扣繳稅款者，除限期責
    令補繳應扣未扣或短扣之稅款及補報扣繳憑單外，並按應扣
    未扣或短扣之稅額處1倍之罰鍰；其未於限期內補繳應扣未
    扣或短扣之稅款，或不按實補報扣繳憑單者，應按應扣未扣
    或短扣之稅額處3倍之罰鍰。」分別為行為時所得稅法第3條
    第3項、第8條第11款、第88條第1項第2款、第89條第1項第2
    款、第92條第2項及第114條第1項第1款所明定。次按「納稅
    義務人如為非中華民國境內居住之個人，或在中華民國境內
    無固定營業場所之營利事業，按左列規定扣繳：．．．九、
    在中華民國境內無固定營業場所及營業代理人之營利事業，
    有前8款所列各類所得以外之所得，按給付額扣取百分之20
    。」復為行為時各類所得扣繳率標準第3條第9款所規定。又
    「外國營利事業在我國境內未設分支機構，而委託本國營利
    事業為營業代理人，該營業代理人無須辦理營業登記，但應
    向該管稽徵機關報備，並得領取營利事業統一編號。至該外
    國事業應納之營利事業所得稅，應由其營業代理人負責，依
    所得稅法規定向該管稽徵機關申報納稅。」、「主旨：國內
    發行公司募集與發行海外有價證券，給付國外主辦承銷商或
    存託機構之承銷費或手續費支出，係屬中華民國來源所得。
    說明：一、國內發行人基於海外籌資之需求，募集與發行海
    外有價證券，分別與境外之承銷商及存託機構簽訂承銷契約
    及存託契約，依當地國之證券有關法令發行有價證券。以海
    外存託憑證為例，前開國外主辦承銷商提供之服務範圍，除
    規劃與執行存託憑證發行流程之外，尚涵蓋發行當地之申請
    作業、輔導、送件、與主管機關之聯繫及承銷海外存託憑證
    等；存託機構則係於境外，依當地國之證券有關法令發行存
    託憑證以表彰保管機構所保管之股票，並將存託憑證交付承
    銷商委託其銷售。依此，國外主辦承銷商及存託機構辦理海
    外存託憑證之承銷、發行等業務，尚非單純在國外提供勞務
    ，究其服務內容，係屬於綜合性業務服務之提供，應屬所得
    稅法第8條第11款規定『在中華民國境內取得之其他收益』
    ，應依同法第3條第3項規定課稅，並依同法第88條及第92條
    規定辦理扣繳。」亦經財政部69年1月30日台財稅第30916號
    及93年5月18日台財稅字第0930451691號函釋在案。而財政
    部上開函釋，係基於其職權所作，與行為時營業稅法之相關
    規定意旨，並無不符，自得予以引用。
二、本件原告係勝華科技公司之負責人，並為所得稅法第89條規
    定之扣繳義務人，該公司於91年度給付國外香港商王證券因
    發行可轉換公司債所提供服務之費用20,778,000元，未依所
    得稅法第88條及第92條之規定，於給付時扣取稅款並申報扣
    繳憑單，案經被告機關查獲，責令前補繳應扣未扣之稅款4,
    155,600元，原告於93年10月22日及10月25日補繳扣繳稅款
    及補報扣繳憑單，被告乃依所得稅法第114條第1款規定，按
    應扣繳之稅額處1倍之罰鍰4,155,600元。原告不服，循序提
    起本件行政訴訟，並為如事實欄所示之主張。
三、經查，勝華科技公司係在中華民國境內經營之營利事業，於
    91年度發行海外可轉換公司債，委由香港商王證券辦理承銷
    業務，除負責規劃與執行可轉換公司債發行流程外，尚涵蓋
    發行當地之申請及送件等作業，必須使用到該公司之人員及
    相關設備等，其性質並非單純在國外提供勞務，係屬於綜合
    性業務服務之提供者，參諸首揭財政部93年5月18日台財稅
    字第093045169號函釋意旨，係屬所得稅法第8條第11款規定
    「在中華民國境內取得之其他收益」。對取得該款項之香港
    商王證券而言，其係取得中華民國來源所得，自應就其由中
    華民國所取得之收益課稅，依所得稅法第88條及第89條規定
    ，原告即對之負有扣繳義務。次查，原告主張元大投資顧問
    公司為香港商王證券之營業代理人，應由元大投資顧問公司
    代為申報納稅乙節，惟按營業代理人者，應有權代表其所代
    理之事業接洽業務，元大投資顧問公司如為香港商王證券之
    營業代理人，則該公司應實際參與該國外承銷商辦理之承銷
    業務，與國內發行公司接洽業務，共同為發行公司提供服務
    ，或經收發行公司支付之價款，或依外國營利事業之指示撥
    付相關價款等情事。然被告於93年6月11日以中區國稅中縣
    二字第0930025457號函請勝華科技公司於同年6月30日前依
    規定辦理補扣繳及申報扣繳憑單，該公司並未表示香港商王
    證券於台灣有營業代理人，且元大投資顧問公司係於94年1
    月31日始向財政部臺北市國稅局申請核備為香港商王證券之
    營業代理人（見本院卷第36頁），並於報備後之94年2月25
    日始申報營利事業所得稅（見原處分卷第14頁）。又被告機
    關於94年7月13日以中區國稅法二字第0940034739號函及94
    年10月25日以中區國稅法二字第0940054903號函請元大投資
    顧問公司提示契約書、帳載紀錄及有關資料，依該公司表示
    ，其與香港商王證券僅代為履行所得稅申報及繳納義務，由
    於僅有一個案件雙方並無訂定契約及未收取手續費，故亦未
    列報當年度營業收入，有該公司函及說明書可稽（見原處分
    卷第3、41頁）。原告及元大投資顧問公司均未能證明元大
    投資顧問公司有代理業務或事務之事實，尚難認定元大投資
    顧問公司於91年度即為香港商王證券之營業代理人（所得稅
    法第10條第2項參照）。又香港商王證券雖於93年12月27日
    出具委託書（見本院卷第37頁），指稱自88年6月1日起委託
    元大投資顧問公司為營業代理人；而元大投資顧問公司於93
    年12月30日亦出具承諾書（見原處分卷第2頁），承諾依所
    得稅法規定負責代其履行有關其在中華民國境內之所得申報
    及納稅義務，並於94年1月31日向財政部臺北市國稅局申請
    核備為香港商王證券在中華民國境內之營業代理人，經財政
    部臺北市國稅局自94年2月2日起准予備查為香港商王證券之
    營業代理人（見原處分卷第16頁）。依上開香港商王證券出
    具委託書及元大投資顧問公司出具承諾書、申請核備為香港
    商王證券在中華民國境內之營業代理人與申報營利事業所得
    稅之時間觀之，均係在本件被查獲之後所為，況元大投資顧
    問公司若為香港商王證券之營業代理人，元大投資顧問公司
    應該於92年申報91年之營利事業所得稅，惟元大投資顧問公
    司並未於92年度就此部分之代理行為作申報，而財政部臺北
    市國稅局僅係形式上自94年2月2日起，准予備查元大投資顧
    問公司為香港商王證券之營業代理人，並非實質上認定自88
    年6月1日起為香港商王證券之營業代理人，與被告機關之認
    定並無矛盾之處，且元大投資顧問公司於本件查獲前並無代
    理業務或事務之事實，已如前述，原告事後所提出之委託書
    、承諾書、契約書、備查函、申報書等件，尚難認香港商王
    證券自88年6月1日起即有委託元大投資顧問公司之營業代理
    人。至於原告主張其已補繳應扣繳之稅款，而元大投資顧問
    公司亦已申報91年度營利事業所得稅，形成重複課稅，乃屬
    是否應予退稅之問題，與本件不生影響。而財政部93年度台
    財稅字第0930452850號函，為過渡時期之行政指示，因期限
    已過，自無列入法令彙編之必要，已刪除而未再列入法令彙
    編，自不得憑此為原告有利之認定。綜上所述，原告上開主
    張，均不足採。從而，勝華科技公司本年度給付香港商王證
    券承銷費用，係屬所得稅法第88條規定應扣繳稅款之所得，
    原告為法定扣繳義務人，即有扣繳稅款之義務，其於給付承
    銷費用時未依規定扣繳稅款，被告機關以原告為扣繳義務人
    ，未依所得稅法第88條規定於給付香港商王證券上開其他收
    益時扣取稅款，乃責令原告補繳應扣未扣稅款及補申報扣繳
    憑單，原告已於繳款書所定之時間內繳款該稅款（見原處分
    卷第50頁）並補報扣繳憑單，被告按應扣繳之稅額處1倍之
    罰鍰4,155,600元，核無違誤，復查決定及訴願決定遞予維
    持，亦無不合。原告起訴意旨訴請撤銷，為無理由，應予駁
    回。至兩造其餘之主張，與本件判決之結果無影響，毋庸逐
    一加入審論，附此敘明。
四、據上論結，本件原告之訴為無理由，依行政訴訟法第195條
    第1項後段、第98條第3項前段，判決如主文。
中    華    民    國    95    年    12    月   26     日
                第二庭審判長法  官  胡  國  棟
                            法  官  莊  金  昌
                            法  官  林  秋  華
以上正本證明與原本無異。
如不服本判決，應於判決送達後20日內向本院提出上訴書狀，其
未表明上訴理由者，應於提起上訴後20日內向本院提出上訴理由
書（須依對造人數附具繕本）；如於本判決宣示或公告後送達前
提起上訴者，應於判決送達後20日內補提上訴理由書（須附繕本
）。未表明上訴理由者，逕以裁定駁回。
提起上訴應預繳送達用雙掛號郵票390元（34元及5元郵票各10份
)。
中    華    民    國    96    年     1    月   3     日
                            書記官  黃  靜  華


司法院資訊處製作；財團法人民間司法改革基金會備份。
